【裁判字號】    99,上易,743
【裁判日期】    990928
【裁判案由】    妨害秘密等
【裁判全文】
臺灣高等法院高雄分院刑事判決         99年度上易字第743號
上  訴  人
即  被  告  甲○○
            戊○○○
            乙○○
上列上訴人因妨害秘密等案件，不服臺灣高雄地方法院98年度易
字第620 號中華民國99年5 月20日第一審判決（起訴案號：臺灣
高雄地方法院檢察署97年度偵字第11400 號），提起上訴，本院
判決如下：
     主  文
原判決關於甲○○、戊○○○、乙○○窺視非公開活動罪部分暨
其等應執行刑，均撤銷。
甲○○、戊○○○、乙○○被訴窺視非公開活動罪部分，均無罪
。
其他上訴駁回。
     事  實
一、乙○○因偽造文書案件，經臺灣新竹地方法院以91年度竹簡
    字第646 號判處有期徒刑3 月確定，於92年2 月13日易科罰
    金執行完畢。
二、歐陽威仁係永安徵信有限公司（下稱永安公司）之負責人兼
    總經理，其妻甲○○及鍾佳峰則分任該公司之副總經理與協
    理，並僱請丙○○、戊○○○（歐陽威仁之弟）與乙○○為
    該公司之外務調查員。緣永安公司曾於96年2 月13日受蕭惠
    永委託對其女婿丁○○進行外遇徵信而無所獲，蕭惠永及丁○○之妻吳佳珊乃於同年9 月20日再以新台幣（下同）20萬
    元之代價，與永安公司簽定委託書進行徵信，並由歐陽威仁
    、甲○○及鍾佳峰負責籌畫此次徵信工作，且於數日後因錄
    得丁○○與女子用餐之影片，認機不可失，歐陽威仁、甲○○、鍾佳峰竟共同基於毀損、侵入住宅及窺視非公開活動之
    犯意聯絡，謀議在丁○○位於高雄縣鳥松鄉○○路123 之7
    號16樓之4 之高雄長庚醫院專職職務宿舍內隱密處，裝設無
    線針孔錄影監視器，以窺視丁○○之非公開活動，並指派同
    具上述犯意聯絡之丙○○、乙○○與戊○○○負責實際執行
    工作後，即由歐陽威仁於同年10月7 日或8 日，找來不知情
    之成年鎖匠「阿財」前往丁○○宿舍，以破壞性手法拆換門
    鎖，致任何稍具技能之人均可輕易拆卸門鎖，而使該門鎖之
    防盜功能喪失致令不堪用，以便利其等得以順利侵入，足以
    生損害於丁○○（門鎖及鑰匙，長庚醫院已交付使用者丁○○，已屬丁○○所有）。丙○○、乙○○與戊○○○旋於同
    年10月9 日下午1 時許，前往丁○○之職務宿舍，推由戊○○○在宿舍外把風，丙○○與乙○○則負責侵入屋內，並選
    定宿舍主臥室內浴室門前上方空調出風口處，安裝永安公司
    所有之無線針孔錄影監視器1 台，裝妥後復即離去，惟尚未
    窺得丁○○在其屋內（主臥室內）非公開活動之畫面。嗣因
    丙○○女友許紫纓，於同年月12日下午4 時許，撥打電話向
    丁○○恐嚇取財（許紫纓所犯恐嚇取財罪業經原審法院判刑
    確定），丁○○遂即報警循線查獲上情，並在其宿舍內扣押
    無線針孔錄影監視器1 台。
三、案經丁○○訴由高雄縣政府警察局移送臺灣高雄地方法院檢
    察署檢察官偵查起訴。
     理  由
壹、按被告以外之人（包括證人、鑑定人、告訴人、被害人及共
    同被告等）於審判外之陳述雖不符刑事訴訟法第159 條之1
    至之4 等四條之規定，而經當事人於審判程序同意作為證據
    ，法院審酌該言詞陳述或書面陳述作成時之情況，認為適當
    者，亦得為證據；當事人、代理人或辯護人於法院調查證據
    時，知有刑事訴訟法第159 條第1 項不得為證據之情形，而
    未於言詞辯論終結前聲明異議者，視為有前項之同意，同法
    第159 條之5 定有明文。立法意旨在於傳聞證據未經當事人
    之反對詰問予以核實，原則上先予排除。惟若當事人已放棄
    反對詰問權，於審判程序中表明同意該等傳聞證據可作為證
    據；或於言詞辯論終結前未聲明異議，基於尊重當事人對傳
    聞證據之處分權，及證據資料愈豐富，愈有助於真實發見之
    理念，且強化言詞辯論主義，使訴訟程序得以順暢進行，上
    開傳聞證據亦均具有證據能力。本件作為證據之下列傳聞證
    據，並無非法取證之情形，且本院認為以之作為本案之證據
    亦屬適當，均具有證據能力。
貳、上訴駁回部分（毀損他人物品罪及無故侵入住宅罪部分）
一、上訴人即被告（下稱被告）甲○○、戊○○○、乙○○均否
    認有毀損及無故侵入住宅犯行，被告甲○○辯稱：伊雖係永
    安公司員工，但是丙○○等人破壞門鎖及侵入丁○○住宅事
    前並不知情，亦無共同犯意聯絡云云；被告乙○○辯稱：毀
    損門鎖及侵入丁○○住宅裝設針孔攝影機，伊雖然知情，但
    並未參與該犯行云云。
二、本院查，被告甲○○、戊○○○、乙○○共同破壞門鎖而侵
    入丁○○職務宿舍，並在該宿舍主臥室內裝設無線針孔錄影
    監視器之事實，業據被告甲○○、戊○○○、乙○○於原審
    審理中均坦認不諱（原審卷第157 頁），並有證人即告訴人
    丁○○證述其發覺門鎖遭破壞及空調出風口內有裝設攝影機
    而報警處理之情節，及證人蕭惠永、吳佳珊證述其等委託永
    安公司對丁○○進行外遇調查之情節可據；而被告歐陽威仁
    、甲○○、鍾佳峰、丙○○、戊○○○、乙○○就自己及其
    他被告參與分工之情形陳述如下：1.被告歐陽威仁稱：「蕭
    惠永與甲○○另簽抓姦契約後，我交予鍾佳峰調查，鍾佳峰
    挑選丙○○、乙○○加入，我並要求鍾佳峰多加入戊○○○
    ，於是他們3 人一同南下執行本案；我並於96年10月10日左
    右南下高雄與鍾佳峰、丙○○等人會面，當時他們向我表示
    行蹤似被發覺」（警卷第7 頁、第8 頁）；2.被告甲○○稱
    ：「96年9 月20日由我出面與蕭惠永另訂抓姦契約，並由鍾
    佳峰與丙○○負責本案」（警卷第10頁）」；3.被告鍾佳峰
    於警詢稱：「對丁○○所有調查行為，歐陽威仁及甲○○均
    知情，並指輝我調查本案。當時我們已查證丁○○的宿舍在
    16樓，所以歐陽威仁、甲○○叫丙○○、乙○○2 人攜帶器
    材進入宿舍裝攝影機」（警卷第18頁）、於偵查中證稱：「
    是我跟歐陽威仁及甲○○討論指示丙○○等人到高雄裝攝影
    機的步驟，後來丙○○等人確實有下來裝攝影機，是公司叫
    他跟乙○○、戊○○○下來的」（偵卷第94頁）；4.被告丙○○稱：「96年9 月間由歐陽威仁、甲○○及鍾佳峰指派我
    調查丁○○及裝設針孔、竊聽器材等工作，作為日後抓姦的
    準備」（警卷第21頁）、「公司叫一個阿財的鎖匠去換鎖，
    並將配好的鑰匙拿給老闆，鑰匙是歐陽威仁拿給戊○○○，
    再由我及乙○○拿鑰匙進去裝針孔」、「歐陽威仁叫我們將
    針孔裝在室內以方便錄；我跟乙○○觀察後，決定由乙○○
    將針孔裝在主臥房的空調出口，戊○○○則在樓下中庭把風
    」（偵卷第57頁、第58頁）；5.被告戊○○○稱：「我主要
    是聽命協理鍾佳峰的指輝，再配合、協助丙○○調度來完成
    案件調查；丁○○宿舍的詳細位置及樓層，是丙○○告訴我
    的，我有與丙○○一同進入大樓內探視相關位置」；6.被告
    乙○○稱：「96年9 、10月間有與丙○○及戊○○○南下調
    查。該案係由鍾佳峰派遣，我與戊○○○是負責協助丙○○
    ，由丙○○向鍾佳峰報告工作進度。調查期間歐陽威仁、甲○○均知情」（警卷第31頁背面），綜合以上陳述各情，復
    對照卷附蕭惠永及吳佳珊與永安公司簽立之委託書（警卷第
    53頁、第54頁）、永安公司96年10月調查員出勤報告表暨打
    卡紀錄（偵卷第71頁至第76頁）、內政部警政署刑事警察局
    97年3 月11日刑紋字第0970034381號鑑驗書（於丁○○宿舍
    主臥室門後之鋼梯表面採得被告丙○○右食指指紋）暨刑案
    現場勘察報告表（警卷第47頁至第50頁）等件，及在丁○○
    宿舍扣押無線針孔錄影監視器1 台等情覆核以觀，足認被告
    甲○○、戊○○○、乙○○於原審之自白均與事實相符；各
    該被告先前所為抗辯，及上訴本院後所為辯解與其等於原審
    自白事實相出入之陳述，應係為保護自己或其他共同被告以
    撇清責任所為，於其等在原審自白犯罪無影響。綜上說明，
    被告3 人所辯各節，均非可採，本件事證明確，被告甲○○
    、戊○○○、乙○○之犯行，均堪認定，應依法論科。
三、被告甲○○、戊○○○、乙○○破壞丁○○高雄長庚醫院職
    務宿舍之門鎖，並侵入該處裝設無線錄影監視器，所為均係
    犯刑法第354 條之毀損他人物品罪、同法第306 條第1 項之
    侵入住宅罪。被告歐陽威仁、甲○○、鍾佳峰謀議以上述方
    式侵入丁○○宿舍裝設無線針孔錄影監視器，並指示丙○○
    、戊○○○、乙○○依計畫執行，堪認其等就以上犯行，具
    有犯意聯絡及行為分擔，均應論以共同正犯。另其等委由不
    知情之成年鎖匠「阿財」破壞原有門鎖之行為，則為間接正
    犯。又其等先行破壞門鎖後，隔1 或2 日始入侵丁○○宿舍
    及裝設無線針孔錄影監視器，所為各該毀損、侵入住宅之犯
    行，犯意各別，行為互殊，應予分論併罰。再被告乙○○曾
    有如事實欄一所載之前案科刑及執行紀錄，有其之臺灣高等
    法院被告前案紀錄表在卷可按，其受有期徒刑之執行完畢，
    5 年內故意再犯本件有期徒刑以上之2 罪，均為累犯，各應
    依刑法第47條第1 項之規定加重其刑。
四、原審就被告甲○○、戊○○○、乙○○毀損他人物品罪及無
    故侵入住宅罪部分，適用刑法第28條、第306 條第1 項、第
    354 條、第47條第1 項、第51條第5 款、第41條第1 項前段
    、第8 項，刑法施行法第1 條之1 之規定，審酌被告3 人明
    知徵信工作常涉及民眾隱私權之侵害，應當謹慎，然竟為貪
    圖高額之徵信報酬，不惜恣意破壞丁○○居住之職務宿舍門
    鎖，入侵其內，並裝設無線針孔錄影監視器，嚴重侵害丁○○之居住安寧及個人隱私，造成其心理受創，影響其生活與
    社交行為，犯罪所生危害非小，惟念及被告甲○○、戊○○○、乙○○則至原審末次審理時坦承犯行，難謂非無悔意，
    並其等裝設針孔監視器期間不長，未進一步見及丁○○在房
    間內私密之活動，並斟酌被告甲○○為永安公司之管理人員
    ，參與謀議、籌劃本件犯行，情節較重；而被告戊○○○、
    乙○○則係受指揮支配之地位，情節較輕，及其等迄未與丁○○達成和解等一切情狀，分別量處被告甲○○、乙○○所
    犯毀損罪及侵入住宅罪均各有期徒刑3 月，被告戊○○○所
    犯毀損罪及侵入住宅罪各有期徒刑2 月，並各諭知如易科罰
    金，均以新台幣壹仟元折算壹日。經核原判決此部分認事用
    法，均無不合，量刑亦甚妥適，被告3 人上訴意旨指摘原判
    決此部分不當，均為無理由，應予駁回。
、撤銷改判無罪部分（窺視非公開活動罪部分）
一、公訴意旨另以：被告甲○○、戊○○○、乙○○共同基於妨
    害秘密之犯意，於96年10月9 日下午1 時許，在高雄縣鳥松
    鄉○○路123 之7 號16樓之4 高雄長庚醫院丁○○醫師職務
    宿舍內，推由戊○○○在宿舍外把風，乙○○、丙○○則負
    責在宿舍主臥室內浴室門前上方空調出風口處，安裝無線針
    孔錄影監視器1 組，安裝妥當後，並由丙○○帶同女友許紫
    纓前往宿舍頂樓接收竊錄畫面，因認被告3 人共同涉犯刑法
    第315 條之1 妨害秘密罪嫌。
二、公訴人認被告等人涉犯上開妨害秘密罪嫌，係以被告乙○○
    、證人丙○○警訊及偵查中之供述，且有無線針孔錄影監視
    器1 台扣押，為其論據。被告甲○○、戊○○○、乙○○上
    訴意旨否認有窺視他人非公開活動犯行，辯稱：在被害人丁○○宿舍內安裝無線針孔錄影監視器後，並未拍到任何畫面
    ，易言之，本件並沒有因裝設針孔錄影監視器而窺視或側錄
    到丁○○之非公開活動之畫面等語。
三、本院查：
  (一)證人即同案被告丙○○於97年10月2 日偵查中證稱：「公司
    歐陽威仁、甲○○、鍾佳峰跟委託人簽約後，當時是委託人
    叫人去他女婿丁○○家中裝針孔，歐陽威仁、甲○○、鍾佳
    峰叫我跟乙○○、戊○○○到高雄長庚丁○○的宿舍裝針孔
    。攝影機是歐陽威仁、甲○○、鍾佳峰提供的，裝好後，叫
    我拿去丁○○家的頂樓接收訊號，但都沒有拍到東西，我有
    跟老闆回報都沒有拍到東西，我離開後，我看到丁○○在換
    他們家的鎖」等語（見偵查卷第57頁）；其於98年1 月22日
    偵查中更證稱：「（問：本案到底有無拍到畫面？）沒有，
    丁○○住16樓，我們在頂樓正常應該收得到訊號，但都沒有
    收到。歐陽威仁又叫我們去看到底畫面怎樣，那時看到丁○○在換他們家的鎖，這是裝針孔隔天的晚上的事」等語（見
    偵查卷第153 頁）；證人丙○○於本院證稱：「（問：針孔
    攝影機總共裝幾台，裝在那裡？）裝壹台，裝在主臥房冷氣
    的通風口，鏡頭對著床舖」、「（問：裝妥之後，你們有無
    測試嗎？）有去測試，發現沒有錄影作用，我們準備隔天再
    去側錄，發現已經被陳醫師拆掉了，沒有錄到任何畫面」、
    「（針孔攝影機畫面可以看到大門口鑰匙的地方嗎？）不可
    能，因為裝的位置鏡頭是對著床舖，不可能照到主臥室外面
    的大門口門鎖的地方」等語（見本院卷第55頁背面）。再觀
    之丁○○醫師宿舍平面圖所示（見警卷第46頁），從大門開
    鎖進入室內後，須先右轉彎直行，再左轉彎直行，才能進入
    主臥室內，針孔攝影機之鏡頭不可能穿透數間房間及數道磚
    牆，進而攝錄到大門口告訴人丁○○更換門鎖之情形，並與
    證人丙○○前開證言相互印證以觀，足見被告3 人並沒有因
    為裝設針孔錄影監視器而窺視或側錄到丁○○之非公開活動
    之畫面。
  (二)與丙○○共同前去丁○○醫師職務宿舍裝設針孔錄影監視器
    之被告戊○○○、乙○○自警訊、偵查、審理中均堅決否認
    有窺視或側錄到丁○○之非公開活動之畫面。證人即被害人
    丁○○於偵查中證稱：「（問：有無看過被偷拍的影像？）
    沒有。只有在電話中聽對方（指許紫纓）說有我的私密畫面
    ，……至目前為止也沒有看到我私密的畫面」等語（見偵查
    卷第105 頁、第106 頁）。至於出面向丁○○醫師恐嚇取財
    未遂之許紫纓自警訊、偵查、審理中均堅詞否認握有被害人
    丁○○任何私密畫面，其於原審審理中供稱：「歐陽威仁叫
    他們3 人一起南下裝設監視器，……後來我男朋友（丙○○
    ）一直收不到畫面，我男朋友就打電話給老闆（歐陽威仁）
    說明此事」等語（原審卷第89頁），而警方在丁○○職務宿
    舍內僅查扣針孔錄影監視器1 組，並未查扣到任何被害人丁○○非公開活動之私密畫面。
  (三)末查，按刑法第315 條之1 之立法理由為「目前社會使用照
    相、錄音、錄影、望遠鏡及各種電子、光學設備者，已甚普
    遍。惟以之為工具，用以窺視、竊聽、竊錄他人隱私活動、
    言論或談話者，已危害社會善良風氣及個人隱私，實有處罰
    之必要，爰增列本條，明文處罰之。至未透過工具之窺視或
    竊聽，則依社會秩序維護法之規定，以秩序罰處罰之。」該
    法條規定「有下列行為之一者，處3 年以下有期徒刑、拘役
    或3 萬元以下罰金：一、無故利用工具或設備窺視、竊聽他
    人非公開之活動、言論、談話或身體隱私部位者。二、無故
    以錄音、照相、錄影或電磁紀錄竊錄他人非公開之活動、言
    論、談話或身體隱私部位者。」揆諸該法條之意旨，第1 款
    之規定應係規範單純窺視或竊聽之行為，至於將所窺視或竊
    聽之內容予以紀錄保存，則屬該法條第2 條之範疇，苟利用
    設備窺視或竊聽未得逞，應屬刑法第25條第1 項規定之未遂
    犯。然依刑法第25條第2 項規定，未遂犯之處罰以有明文規
    定者為限，惟刑法第315 條之1 窺視非公開活動罪，既無處
    罰未遂犯之規定，則被告3 人上開行為應屬不罰，應為無罪
    判決之諭知。
四、原審就被告3 人窺視非公開活動罪部分未詳為推求，遽為論
    罪科刑之判決，即有未合，被告3 人執此聲明上訴，指摘原
    判決此部分不當，為有理由，應由本院將原判決此部分撤銷
    改判，為被告3 人無罪之判決。
肆、被告戊○○○、乙○○經合法傳喚，均無正當理由不到庭，
    不待其等陳述，逕行判決。
據上論結，應依刑事訴訟法第368 條、第369 條第1 項前段、第
364 條、第301 條第1 項、第371 條，判決如主文。
本案經檢察官郭振昌到庭執行職務。
中    華    民    國    99    年    9     月    28    日
              刑事第五庭    審判長法  官  曾永宗
                                  法  官  任森銓
                                  法  官  鍾宗霖
以上正本證明與原本無異。
本件判決不得上訴。
中    華    民    國    99    年    9     月    29    日
                                  書記官  陳武悅
附錄本判決論罪科刑法條：
中華民國刑法第306 條第1 項
（侵入住居罪）
無故侵入他人住宅、建築物或附連圍繞之土地或船艦者，處1 年
以下有期徒刑、拘役或3 百元以下罰金。
中華民國刑法第354 條
（毀損器物罪）
毀棄、損壞前2 條以外之他人之物或致令不堪用，足以生損害於
公眾或他人者，處2 年以下有期徒刑、拘役或5 百元以下罰金。

司法院資訊處製作；財團法人民間司法改革基金會備份。
